【裁判字號】    97,家聲,155
【裁判日期】    970731
【裁判案由】    核定遺產管理人報酬
【裁判全文】
臺灣高雄地方法院民事裁定             97年度家聲字第155號
聲  請  人  蘇志成律師
被繼承人    甲○○
聲請人聲請核定遺產管理人報酬事件，本院裁定如下：
    主  文
聲請人任被繼承人甲○○遺產之遺產管理人報酬定為新臺幣參萬
元。
程序費用由被繼承人甲○○遺產負擔。
    理  由
一、按遺產管理人，得請求報酬，其數額由親屬會議按其勞力及
    其與被繼承人之關係酌定之，民法第1183條定有明文。次按
    依民法之規定應開親屬會議時，由當事人、法定代理人或其
    他利害關係人召集之；親屬會議不能召開或召開有困難時，
    依法應經親屬會議處理之事項，由有召集權人聲請法院處理
    之，民法第1129條及第1132條第2 項前段亦分別定有明文。
    是以，不能由親屬會議酌定遺產管理人之報酬時，得由有召
    集權人聲請法院處理之。
二、本件聲請意旨略以：聲請人前經本院96年度財管字第188 號
    裁定選任為被繼承人甲○○之遺產管理人，業已遵行職務，
    編制遺產清冊，依民法第1179條第1 項第3 款規定，聲請鈞
    院裁定對被繼承人之債權人及受遺贈人為公示催告程序、登
    報及代繳96年度房屋稅、地價稅等事宜。而被繼承人所遺坐
    落高雄市○○區○○段278 建號建物一間及坐落高雄市○○
    區○○段519 地號，共計現值978,840 元，現正經鈞院95年
    執字第89199 號（祥股）拍債拍賣中，為免遲誤參與分配期
    日，且被繼承人無親屬會議可資酌定聲請人管理遺產應得之
    報酬數額，爰聲請核定聲請人之報酬。又聲請人管理遺產之
    遺產管理費為新台幣8,070 元（含96年度財管字第188 號資
    料費45元、代繳96年度房屋稅4,870 、地價稅2,155 、本件
    聲請費1000元），請予一併列入管理之報酬及費用等語，並
    提出本院96年度財管字第188 號民事裁定、確定證明書、財
    政部高雄市國稅局財產歸屬資料清單、土地及建物登記謄本
    、公示催告聲請狀、代繳之資料費收據、96年度房屋稅、地
    價稅收據、本件聲請費收據、收費標準表等影本及本院高95
    執祥字第89199號民事執行處通知書正本各1份為證。
三、經查：
（一）被繼承人甲○○死亡，其各順位繼承人全體均拋棄繼承，
      亦未經親屬會議選定遺產管理人，嗣經本院選任聲請人為
      遺產管理人等情，此有聲請人提出之本院96年度財管字第
      188 號民事裁定及其確定證明書各1 份可稽，堪信無訛，
      亦足認被繼承人甲○○之親屬確已不願處理遺產相關事宜
      無誤。故聲請人自難召開親屬會議酌定其管理被繼承人遺
      產之報酬，殆無疑義，是其本於利害關係人之地位，向本
      院聲請酌定其擔任遺產管理人之報酬，揆諸上揭法律規定
      ，尚屬有據。
（二）次查，聲請人主張被繼承人甲○○死亡後所遺有坐落高雄
      市○○區○○段278 建號建物一間及坐落高雄市○○區○
      ○段519 地號，共計現值978,840 元，業經債權人聲請本
      院95年執字第89199 號（祥股）強制執行拍賣程序受理在
      案等情，復據其提出本院96年度財管字第188 號民事裁定
      、其確定證明書影本及本院高95執祥字第89199 號民事執
      行處通知書正本各1 份為證，亦堪信為真實。本院審酌聲
      請人提出之上開書狀及證物，顯示被繼承人所遺財產所有
      權，或係土地持分萬分之176 或係公寓，經濟價值不高，
      且被繼承人因積欠債權人元大證券股份有限公司之借款，
      現正被法院強制執行中。本院考量被繼承人所遺財產價值
      、債務、聲請人處理上開遺產遺債所需時間及人力耗費，
      尚非繁重，及聲請人代墊費用8,070 元等一切情形，認聲
      請人任被繼承人甲○○遺產管理人之報酬金額，含上開代
      墊費用8,070 元，核定為3 萬元，即屬適當。爰酌定如主
      文第1 項所示。
四、依非訟事件法第157 條，裁定如主文。
中    華    民    國    97    年    7     月    31    日
                  家事法庭法  官  吳文婷
上為正本係照原本作成。
如對本裁定抗告須於裁定送達後10日內向本院提出抗告狀。
中    華    民    國    97    年    8     月    6     日
                          書記官  黃進遠


司法院資訊處製作；財團法人民間司法改革基金會備份。
